【裁判字號】    97,訴更,4
【裁判日期】    971106
【裁判案由】    第三人異議之訴
【裁判全文】
臺灣臺中地方法院民事裁定               97年度訴更字第4號
抗  告  人  乙○○○
相  對  人  保證責任台中縣湖南合作農場
法定代理人  甲○○
                      257號.
當事人間第三人異議之訴事件，抗告人對於本院民國97年10月3
日所為裁定，提起抗告，本院裁定如下：
    主    文
原裁定撤銷。
本件訴訟標的價額核定為新臺幣佰伍拾貳萬元，應徵第二審裁
判費新臺幣伍萬仟柒佰柒拾貳元。
    理    由
一、抗告意旨略以：民事訴訟法第77條之2第1項「以一訴主張數
    項標的者，其價額得合併計算之」包括主觀訴之合併在內，
    本件於民國（下同）95年11月16日提起訴時之原告除相對人
    外，尚有甲○○及賴金陵2人，鈞院前審（95年度訴字第311
    6號）於96年6月27日以裁定駁回相對人之起訴，同日以判決
    駁回甲○○、賴金陵之起訴，亦即本件訴訟之原告有3人，
    起訴時以訴訟標的有互相競合而共同提起本訴，據此，法院
    應依民事訴訟法第77條之2第1項規定定其訴訟費用額。但查
    共同訴訟之原告甲○○、賴金陵對鈞院95年度訴字第3116號
    民事判決聲明上訴時已繳納全部上訴費用。如前述，本件訴
    訟既為共同訴訟，依前揭規定應無再繳納上訴費用，本件確
    實為發回更審之事件，且二審亦已繳納上訴費用在案，原裁
    定謂抗告人僅繳納抗告費用，依最高法院66年台抗字第418
    號判例認為應再繳納上訴費用云云，即有違誤。又依本件之
    原告起訴時所附土地謄本顯示系爭土地為352平方公尺，每
    平分公尺公告現值為新台幣（下同）10,000元，則本件訴訟
    標的價額應為3,520,000元，原裁定卻核定為5,139,200元，
    原裁定就訴訟標的之價額核定亦有錯誤等語。
二、按民事訴訟法第77條之2第1項所定：「以一訴主張數項標的
    者，其價額合併計算之。但所主張之數項標的互相競合或應
    為選擇者，其訴訟標的價額，應依其中價額最高者定之。」
    此所謂以一訴主張數項標的，係指學說所稱之客觀訴之合併
    ，或稱訴訟客體之合併，即同一原告對於同一被告，以數項
    法律關係為訴訟標的，依同一訴訟程式提起之訴訟，此觀該
    條立法理由，即明示係關於訴之客觀合併時訴訟標的價額核
    定等語自明。次按民事訴訟法第77條之16第1項固規定：「
    向第二審或第三審法院上訴，依第77條之13及第77條之14規
    定，加徵裁判費十分之五；發回或發交更審再行上訴者免徵
    ；其依第452條第2項為移送，經判決後再行上訴者，亦同。
    」。惟「民事訴訟費用法第18條後段所定：發回或發交更審
    再行上訴者，免徵裁判費，係專指發回或發交前上訴已繳上
    訴裁判費者而言。至當事人不服法院之裁定提起抗告，雖已
    繳抗告費，如抗告法院將該裁定廢棄發回，經原法院為本案
    有無理由之判決者，對之提起上訴，仍有繳納上訴裁判費之
    義務。」最高法院66年台抗字第418號判例著有明文可供參
    照。經查：本件起訴時原告雖為3人，為主觀訴之合併，與
    前述民事訴訟法第77條之2第1項規定係指客觀訴之合併之情
    形不同，即無該條之適用。又本件相對人之起訴經本院95年
    度訴字第3116號裁定駁回，相對人不服提起抗告，經台灣高
    等法院台中分院廢棄發回，經本院再就本案有無理由為判決
    ，上訴人不服提起上訴，依前揭說明，自仍有繳納上訴裁判
    費之義務。
三、惟按核定訴訟標的之價額，以起訴時之交易價額為準。民事
    訴訟法第77條之1第2項前段亦定有明文。本件爭執之臺中縣
    烏日鄉○○○段742號土地，面積為352平方公尺，於起訴時
    之公告現值為每平方公尺10,000元，故本件訴訟標的價額核
    定為3,520,000元，應徵第二審裁判費為53,772元。上訴人
    提起抗告，聲明廢棄原裁定，難謂無理由，原裁定應予撤銷
    ，並裁定如主文所示。又上訴人已依原裁定繳納77,829元，
    溢繳裁判費部分，應由本院退還予上訴人，附此敘明。
四、依民事訴訟法第490條第1項，裁定如主文。
中    華    民    國    97    年    11    月    6    日
                 民事第一庭   法  官  陳文爵
正本係照原本作成
如不服本裁定應於送達後10日內向本院提出抗告狀，並繳納抗告
費新臺幣1,000元。
中    華    民    國    97    年    11    月    6     日
                              書記官  劉易柔


司法院資訊處製作；財團法人民間司法改革基金會備份。
